【裁判字號】    98,交聲,30
【裁判日期】    980402
【裁判案由】    違反道路交通管理處罰條例聲明異議
【裁判全文】
臺灣雲林地方法院交通裁定              98年度交聲字第30號
移送機關即
原處分機關  交通部公路總局嘉義區監理所雲林監理站
異  議  人
即受處分人  乙○○
上列異議人即受處分人因違反道路交通管理處罰條例案件，對於
交通部公路總局嘉義區監理所雲林監理站民國98年2 月10日所為
之裁決處分（原處分案號：雲監裁字第裁72-I00000000號），聲
明異議，本院裁定如下：
    主  文
原處分撤銷。
乙○○不罰。
    理  由
一、原處分意旨略以：異議人即受處分人乙○○於民國98年1 月
    14日12時33分許，駕駛車牌號碼7Q-9030 號自用一般小貨車
    ，行經彰化縣伸港鄉○○路時，因不按遵行之方向行駛，遭
    警當場製單舉發，嗣經交通部公路總局嘉義區監理所雲林監
    理站以其違規事實屬實，依道路交通管理處罰條例第45條第
    1 款、第63條之規定，裁處異議人罰緩新臺幣（下同）900
    元，並記違規點數1點。
二、聲明異議意旨略以：異議人即受處分人於上開時間駕駛前揭
    自用一般小貨車，行駛於伸港鄉全興工業區○○道路右轉工
    一路時，現場並無號誌標示不可右轉或禁止進入，地上亦無
    單行道標誌，且之前工一路可雙向行駛，該裁罰顯有違誤，
    請求撤銷原處分等語。
三、按汽車駕駛人，爭道行駛有下列情形之一者，處600 元以上
    1,800 元以下罰鍰：一、不按遵行之方向行駛。道路交通管
    理處罰條例第45條定有明文。禁止進入標誌「禁1 」，用以
    告示任何車輛不准進入。設於禁止車輛進入路段入口顯明之
    處。行車管制號誌箭頭綠燈之應用原則如左：一、與單行道
    相交之交岔路口號誌宜以箭頭綠燈指示車輛遵行方向，避免
    轉入單行道逆向行駛。道路交通標誌標線號誌設置規則第73
    條第1 項、第213 條第1 款亦有明文。又行為人有下列情形
    之一，而未嚴重危害交通安全、秩序或發生交通事故，且情
    節輕微，以不舉發為適當者，交通勤務警察或依法令執行交
    通稽查任務人員得對其施以勸導，免予舉發：駕駛汽車因交
    通管制設施設置不明確或受他物遮蔽，致違反該設施之指示
    ，此為違反道路交通管理事件統一裁罰基準及處理細則第12
    條第1 項第7 款所明定。
四、異議人乙○○有於前揭時、地駕駛上開自用小貨車，自防汛
    道路右轉工一路（即於防汛道路由西往東方向行駛）乙節，
    為異議人所不爭執，而彰化縣伸港鄉○○路確為單行道，僅
    得由工東三路進入工一路，而不得由防汛道路進入工一路之
    事實，亦據證人即本件舉發警員甲○○到庭證述屬實，並有
    現場圖1 紙、現場照片5 幀在卷可資佐證，異議人有逆向行
    駛之行為固堪認定。然查：據異議人及證人甲○○提出之照
    片所示，現場於工一路路口西側固設置有禁止進入之標誌，
    然該標誌正面係面對東方，如以異議人行車方向由西往東行
    駛，於防汛道路欲右轉工一路時，僅得見該標誌之背面，其
    於行駛之際能否注意及此警告標誌尚有可疑，是該標誌之設
    置即有不明確之處；參以異議人所稱工一路原可雙向行駛乙
    節，亦據證人甲○○到庭證稱：原本工一路可雙向行駛，於
    舉發之前約半個月時，因防汛道路開通而改為單行道等語屬
    實，足證異議人於工一路改為單行道之前，常通行該道路，
    而主管機關既將該道路改為單行道，並禁止駕駛人由防汛道
    路直接進入工一路，則於改制初始，即應加強宣導，並於路
    口處設置明確標誌，以避免駕駛人誤闖單行道致逆向行駛，
    然主管機關並未依道路交通標誌標線號誌設置規則第73條第
    1 項之規定，將禁止進入之標誌設置於入口明顯處，復未依
    上開規則第213 條第1 款之規定，設置行車管制號誌，致異
    議人未能即時查覺此路段已改為單行道，是上開路段交通標
    誌之設置實存有瑕疪，而該瑕疵所生之不利益不應歸由人民
    承擔。原處分裁處異議人罰鍰900 元，並記違規點數1 點並
    非妥適，異議人之異議，為有理由，應由本院將原處分撤銷
    改諭知不罰。異議人並無嚴重危害交通安全、秩序或發生交
    通事故之情事，且情節輕微，揆諸上開說明，自以施以勸導
    為適當，附此敘明。
五、依道路交通管理處罰條例第87條第2 項、道路交通案件處理
    辦法第20條前段，裁定如主文。
中    華    民    國    98    年    4     月     2    日
                    交通法庭    法  官  吳錦佳
以上正本證明與原本無異。
如不服本裁定，應於裁定送達後5 日內向本院提出抗告狀（須附
繕本）。
                                書記官  李松坤
中    華    民    國    98    年    4     月      2    日


司法院資訊處製作；財團法人民間司法改革基金會備份。
